【裁判字號】    88,自,1005
【裁判日期】    920224
【裁判案由】    偽證等
【裁判全文】
台灣台北地方法院刑事裁定                        八十八年度自字第一００五號
    自  訴  人  甲○○
    被      告  乙○○
    選任辯護人  戊○○律師
                丁○○律師
右列被告因業務過失致死案件，經自訴人提起自訴，本院裁定如左：
    主  文
自訴駁回。
    理  由
一、按法院或受命法官於自訴案件第一次審判期日前訊問及調查結果，如認為案件有
    刑事訴訟法第二百五十二條至第二百五十四條之情形者，得以裁定駁回其自訴，
    同法第三百二十六條第三項定有明文。
二、本件自訴意旨略以：自訴人甲○○之父王德堂（業於民國八十六年七月十七日死
    亡）於民國八十六年五月十五日因腦部中風急救而於財團法人國泰綜合醫院（以
    下簡稱國泰醫院）治療，被告乙○○為該院之住院醫師，竟於八十六年七月十五
    日，在王德堂之病歷資料內，虛偽登載其痰中培養出假單胞桿菌屬（ＳＰＵＴＵ
    Ｍ  ＣＵＬＴＵＲＥ：ＰＳＥＵＤＯＭＯＮＡＳ），藉以掩飾主治醫師丙○○之
    醫療疏失，並將該檢驗報告提交主治醫師戴道恩，使主治醫師誤認有該項細菌存
    在而採取錯誤之醫療措施，致其父王德堂因此項過失而死亡。因認被告乙○○上
    開行為涉有刑法第二百七十六條第二項之業務過失致死罪嫌。
三、按犯罪事實應依證據認定之，無證據不得推定其犯罪事實。又不能證明被告犯罪
    者，應諭知無罪之判決，刑事訴訟法第一百五十四條、第三百零一條第一項分別
    定有明文。又被害人所述被害情形如無瑕疵可指，而就其他方面調查又與事實相
    符，其供述始足據為判決之基礎；且自訴人之指訴，係以使被告受刑事訴追為目
    的，是其陳述是否與事實相符，仍應調查其他證據以資審認（最高法院三十二年
    上字第六五七號、五十二年台上字第一三００號判例參照）。又事實之認定，應
    憑證據，如未能發現相當證據，或證據不足以證明，自不能以推測或擬制之方法
    ，為裁判基礎；又認定犯罪事實所憑之證據，雖不以直接證據為限，間接證據亦
    包括在內；然而無論直接或間接證據，其為訴訟上之證明，須於通常一般之人均
    不致有所懷疑，而得確信其為真實之程度者，始得據為有罪之認定，倘其證明尚
    未達到此一程度，而有合理之懷疑存在時，事實審法院復已就其心證上理由予以
    闡述，敘明其如何無從為有罪之確信，因而為無罪之判決，尚不得任意指為違法
    ，最高法院四十年台上字第八六號及七十六年台上字第四九八六號分別著有判例
    可資參照。
四、本件自訴人甲○○認被告乙○○涉有刑法第二百七十六條第二項之業務過失致死
    罪嫌，無非係以：依據中央健康保險局台北分局八十六年十一月七日健保北醫字
    第八六二二八００七號函及財團法人國泰綜合醫院八十六年九月二十六日（八六
    ）院秘創字第一五五七號函所載之內容，足認被告乙○○所為之上開檢驗應未檢
    出該等細菌為其主要論據。訊據被告乙○○固不否認有參與自訴人甲○○之父王
    德堂之醫療行為等事實，然堅決否認有何自訴意旨所稱之業務過失致死犯行，辯
    稱：該檢驗結果並無錯誤，其處理過程亦無疏失等語。
五、經查：
（一）按刑法上之幫助犯以正犯已經犯罪為構成要件，故幫助犯無獨立性，如無他人
      犯罪行為之存在，幫助犯即無由成立，最高法院六十年台上字第二一五九號著
      有判例可資參照。而被告戴道恩、丙○○及陳翰裕就有關對於自訴人甲○○之
      父王德堂醫療行為所涉之業務過失致死及偽造文書罪嫌，經台灣台北地方法院
      檢察署於八十八年四月二十九日以八十六年度偵字第一七二四八號、第一九五
      九九號不起訴處分在案，嗣因自訴人甲○○聲明不服具狀聲請再議，旋由台灣
      高等法院檢察署檢察長於八十八年六月三十日以八十八年議字第一八八九號處
      分書駁回自訴人甲○○所為前開再議之聲請乙節，業經本院依職權調閱上開卷
      宗查明無訛，並有上開不起訴處分書及處分書各一份在卷可稽，自難認被告戴
      道恩、丙○○及陳翰裕所為醫療行為有何業務過失致死及偽造文書之情事，揆
      諸前揭之說明，亦難認被告乙○○所為醫療行為即屬被告戴道恩、丙○○及陳
      翰裕所為業務過失致死及偽造文書行為之幫助犯。
（二）自訴人甲○○所稱被告乙○○虛偽登載檢驗結果乙節，雖經其提出中央健康保
      險局台北分局八十六年十一月七日健保北醫字第八六二二八００七號函及財團
      法人國泰綜合醫院八十六年九月二十六日（八六）院秘創字第一五五七號函為
      證；然前開中央健康保險局函僅指出：含於相關費用內須符合使用規範之項目
      ，醫院不得另行收費，自難據為認定被告乙○○有何虛偽登載之情事；另依上
      開國泰醫院函所載之內容，僅係指出該項藥費不符健保給付規定，亦難逕為認
      定被告乙○○所為前開檢驗結果之記載確屬虛偽。又自訴人甲○○之父王德堂
      因檢出上開細菌而使用之ＺＩＮＮＡＴ、ＥＰＯＣＥＬＩＮ二種藥物，均屬保
      險給付品項，其中之第三代抗生素ＥＰＯＣＥＬＩＮ因未依使用規範從事藥物
      敏感試驗而予以核減，此有中央健康保險局台北分局八十八年一月六日健保北
      醫字第八七０四六二八六號函附於台灣台北地方法院檢察署八十六年度偵字第
      一七二四八號卷可稽；而依卷附之全民健保藥品使用規範規定，使用前開二藥
      品均須經微生物培養及藥物敏感試驗，然本件僅其中一藥物因未進行藥物敏感
      試驗而不予給付，尚難據以認定被告乙○○就該等細菌檢驗結果之記載有何不
      實之處；另被告乙○○所涉前開登載不實犯行，曾經台灣台北地方法院檢察署
      於八十八年十二月二十七日以八十八年度偵字第二三七九二號不起訴處分在案
      ，嗣因自訴人甲○○聲明不服具狀聲請再議，旋由台灣高等法院檢察署檢察長
      於八十九年四月十日以八十九年議字第六七九號處分書駁回自訴人甲○○所為
      前開再議之聲請乙節，業經本院依職權調閱上開卷宗查明無訛，並有上開不起
      訴處分書及處分書各一份在卷可稽，益見自訴人甲○○所稱被告乙○○涉有虛
      偽登載檢驗結果乙節，尚屬無從證明。又被告乙○○所為檢驗結果之記載尚無
      不實之處，已如前述，自難認其醫療行為有何疏失；又自訴人甲○○之父王德
      堂因前開檢驗結果而使用ＺＩＮＮＡＴ、ＥＰＯＣＥＬＩＮ二種藥物，均屬適
      當，除藥品費用給付問題以外，其與王德堂之死亡並無因果關係，此有行政院
      衛生署八十八年四月九日衛署醫字第八八０一八０八九號及所檢附之鑑定書附
      於台灣台北地方法院檢察署八十六年度偵字第一七二四八號卷可稽，而自訴人
      甲○○之父王德堂之主治醫師戴道恩依據該檢驗結果施用前開藥物，亦難認有
      何過失之行為，參諸前開之說明，被告乙○○所為之上開醫療行為自難以業務
      過失致死罪名相繩。
    綜上所述，被告乙○○所涉上開業務過失致死犯行，尚屬無從證明。此外，復查
    無其他積極證據足資證明被告乙○○有何業務過失致死犯行，其犯罪嫌疑尚屬不
    足，而有刑事訴訟法第二百五十二條第十款之情形，依照首開說明，本件自訴應
    予駁回。
據上論結，應依刑事訴訟法第三百二十六條第三項、第二百五十二條第十款，裁定如
主文。
中      華      民      國     九十二     年     二     月    二十四    日
              臺灣臺北地方法院刑事第九庭
                                          法  官    黃雅君
右正本證明與原本無異。
如不服本裁定，應於裁定送達後五日內向本院提出抗告狀。
                                          書記官    梁淑時
中      華      民      國     九十二     年     二     月    二十七    日


司法院資訊處製作；財團法人民間司法改革基金會備份。
